【裁判字號】    89,上訴,1631
【裁判日期】    890619
【裁判案由】    妨害自由等
【裁判全文】
臺灣高等法院刑事判決                          八十九年度上訴字第一六三一號
    上  訴  人
    即  被  告  乙○○
右上訴人因妨害自由等案件，不服台灣臺北地方法院八十八年度易字第三四一八號中
華民國八十九年二月二十四日第一審判決（起訴案號：台灣臺北地方法院檢察署八十
八年度偵字第七五八五號、第一三○二三號）提起上訴，本院判決如左：
    主  文
上訴駁回。
    事實及理由
一、本案經本院審理結果，認第一審以上訴人即被告乙○○強將告訴人甲○○拖下車
    並予毆打成傷，係犯以非法方法剝奪人之行動自由罪及傷害罪，因而援引刑法第
    三百零二條第一項、第二百七十七條第一項、第五十五條罰金罰鍰提高標準條例
    第一條前段之規定，依以非法方法剝奪人之行動自由罪論斷，並判處其拘役四十
    日，且敘明公訴意旨誤以被告所為係犯刑法第三百零四條第一項之罪，起訴法條
    應予變更，其認事用法及量刑均無不當，應予維持，並引用第一審判決書記載之
    事實、證據及理由（如附件）。
二、被告上訴意旨略以：告訴人甲○○見衣領遭伊扯破，甚為生氣，即用力開車門，
    將伊頂開，並下車拔腿踢向伊所有之不鏽鋼狗便盤，伊為阻止，乃順手將其拉開
    ，因告訴人甲○○沒站穩，始自行跌倒。且告訴人甚為狂妄，豈有任人拉扯五分
    鐘之理云云。
三、經查：
    (一)有關被告乙○○所為妨害自由部分之事實，迭據告訴人甲○○於警訊、檢察官
      偵查中及原審審時指訴綦詳，另證人即於案發時原在現場幫被告清理糞便之劉
      明德、劉明信亦於偵查中到庭結稱：被告乙○○確有攔下告訴人甲○○所駕汽
      車等語（參同上偵查卷宗第二十四頁至第二十五頁），即被告乙○○於警訊及
      偵查中，亦先後自承「因甲○○開車壓壞我養狗的便盤，便要離開，我便欲強
      拉他下車理論．．．」、「．．．我欲強拉他下車．．．」、「他壓壞我的東
      西，還態度惡劣，我才會氣憤強拉他找他理論」、「因他踢壞我東西，我才拉
      他下車」（見台灣台北地方法院檢察署八十八年偵字第七五八五號偵查卷第三
      頁、第二十六頁）等情，渠等所言，核與告訴人甲○○之指訴情節大致相符，
      再參酌被告乙○○之前均不否認告訴人甲○○穿著之襯衫領口處，係因其所為
      之拉扯舉止導致發生損壞（同上偵查卷第三頁、原審卷第二十三頁八十八年十
      二月二十八日訊問筆錄參考），以及端詳告訴人甲○○於案發後在警局拍攝之
      照片所示，其所穿著之襯衫領口附近亦的確呈有破損之狀態（參上開偵查卷第
      五頁），足見告訴人甲○○所指：被告乙○○曾拉其衣領，強行將其從車上拉
      下並拖至車後等情，應非虛妄。
    (二)其次，關於被告乙○○傷害告訴人甲○○部分，亦據告訴人指訴不移，並有其
      所提出診斷證明書影本及在警局所拍攝之相片四紙存卷足考（同上偵查卷第四
      至第六頁）。即被告乙○○於偵查中亦坦承伊於案發當時與告訴人間「的確有
      拉址，因我（即被告）要找他（即告訴人）理論」、「我拉他，他才受傷」各
      情無誤（參偵查卷第二十五頁背面），雖被告乙○○辯稱：告訴人係因自行跌
      倒才受傷云云，惟細繹上開診斷證明書影本暨告訴人甲○○於警局拍攝之相片
      所示，其受傷部位均在上半身，分別為「左臉部挫傷，血腫；左臂部挫傷
      ；左手第五指外傷；左胸挫傷」等處。其中前述、、之傷害固集中
      於身體左側，然有關左胸挫傷之傷害部位卻不在身體正面或側面，反而較接
      近背部一帶（見偵查卷第四頁、第五頁），此顯非如被告於原審中所言，係因
      告訴人身軀往左跌倒有以致（見本院八十九年二月十日訊問筆錄）。況就告訴
      人受傷所在部位各分佈於臉部、手部、胸部等多處之情形觀之，衡情實亦難認
      係因其一次跌倒行為所引起。
四、是綜上各情，被告乙○○所辯，無非飾卸之詞，洵無可取。原判決就此業已詳為
    論駁，乃被告上訴仍執前詞指摘原判決不當，顯無理由，應予駁回。
五、被告乙○○經合法傳喚，無正當理由不到庭，爰不待其陳述逕行判決。
據上論結，應依刑事訴訟法第三百七十三條、第三百六十八條、第三百七十一條，判
決如主文。
本案經檢察官劉惟宗到庭執行職務。
中      華      民      國    八十九    年      六      月     十九     日
                              臺灣高等法院刑事第二十庭
                                  審判長法  官  葉  麗  霞
                                        法  官  黃  瑞  華
                                        法  官  余  來  炎
右正本證明與原本無異。
如不服本判決應於收受送達後十日內向本院提出上訴書狀，其未敘述上訴之理由者並
得於提起上訴後十日內向本院補提理由書（均須按他造當事人之人數附繕本）。
                                        書記官  黃  麗  玲
中    華    民    國    八十九    年       六       月       二十       日
附錄：本案論罪科刑法條全文
刑法第三百零二條
私行拘禁或以其他非法方法，剝奪人之行動自由者，處五年以下有期徒刑、拘役或三
百元以下罰金。
因而致人於死者，處無期徒刑或七年以上有期徒刑，致重傷者，處三年以上十年以下
有期徒刑。
第一項之未遂犯罰之。


司法院資訊處製作；財團法人民間司法改革基金會備份。
